ACORDAO-COMPLETO-2551582

ACÓRDÃO 6044/2022 ATA 33/2022 - PRIMEIRA CÂMARA

VISTOS, relatados e discutidos estes autos de recurso de reconsideração interposto pelo Sr. Luís Fernando Lopes Coelho em face do Acórdão 18631/2021-TCU-Primeira Câmara, por meio do qual foi apreciada tomada de contas especial instaurada pelo Fundo Nacional de Desenvolvimento da Educação (FNDE) em razão da omissão no dever de prestar contas dos recursos repassados ao Município de Bom Jesus das Selvas/MA, por conta do Programa Dinheiro Direto na Escola - exercício de 2016 (PDDE/2016) e do Programa Dinheiro Direto na Escola-Estrutura, exercício de 2016 (PDDE-Estrutura/2016) ,
ACORDAM os Ministros do Tribunal de Contas da União, reunidos em sessão da Primeira Câmara, ante as razões expostas pelo relator, em:
9.1. nos termos dos arts. 32, inciso I, e 33 da Lei 8.443/1992, conhecer do presente recurso de reconsideração para, no mérito, negar a ele provimento; e
9.2. dar ciência desta deliberação ao recorrente.

Recurso de reconsideração interposto contra o Acórdão 18.631/2021-1ª Câmara, por meio do qual foi apreciada tomada de contas especial instaurada pelo Fundo Nacional de Desenvolvimento da Educação (FNDE) em razão da omissão no dever de prestar contas dos recursos repassados ao Município de Bom Jesus das Selvas/MA por conta do Programa Dinheiro Direto na Escola  exercício de 2016 (PDDE/2016) e do Programa Dinheiro Direto na EscolaEstrutura, exercício de 2016 (PDDE-Estrutura/2016).

Primeira Câmara

Prefeitura Municipal de Bom Jesus das Selvas/MA.

3. Interessados/Responsáveis/Recorrentes:
3.1. Responsáveis: Cristiane Trancoso de Campos Damião (XXX.016.853-XX); Luís Fernando Lopes Coelho (XXX.483.043-XX).
3.2. Recorrente: Luís Fernando Lopes Coelho (XXX.483.043-XX).

13.1. Ministros presentes: Walton Alencar Rodrigues (Presidente), Benjamin Zymler (Relator) e Jorge Oliveira.
13.2. Ministro-Substituto convocado: Weder de Oliveira.
13.3. Ministro-Substituto presente: Augusto Sherman Cavalcanti.

ACORDAO-COMPLETO-2556428

Acórdão 7024/2022 - Primeira Câmara

BENJAMIN ZYMLER

Ministro-Substituto Augusto Sherman Cavalcanti.

Inicialmente, reproduzo como relatório a instrução de auditor da Secretaria de Recursos (peça 68) :
"INTRODUÇÃO
Trata-se de recurso de reconsideração (peça 57) interposto por Luis Fernando Lopes Coelho Fulano, Prefeito do Município de Bom Jesus das Selvas, Estado do Maranhão, na gestão de 2017 a 2020, contra o Acórdão 18631/2021-TCU-Primeira Câmara (peça 52) .
1.1. Reproduz-se integralmente o teor do dispositivo da decisão:
ACORDAM os Ministros do Tribunal de Contas da União, reunidos em sessão da 1a Câmara, ante as razões expostas pelo Relator, em:
9.1. julgar, com fundamento nos arts. 1°, inciso I, 16, inciso III, alíneas "a" e "b", 19, parágrafo único, e 23, inciso III, da Lei 8.443/1992, irregulares as contas de Luís Fernando Lopes Coelho;
9.2. aplicar ao responsável, com fundamento no art. 58, inciso I, da Lei 8.443/1992, multa no valor de R$ 20.000,00 (vinte mil reais) , fixando-lhe o prazo de quinze dias, a contar da notificação, para comprovar, perante o Tribunal, nos termos do art. 214, inciso III, alínea "a", do RI/TCU, o recolhimento da referida quantia ao Tesouro Nacional, atualizada monetariamente desde a data do presente Acórdão até a do efetivo recolhimento, se for paga após o vencimento, na forma da legislação em vigor;
9.3. autorizar, desde logo, nos termos do art. 28, inciso II, da Lei 8.443/1992, a cobrança judicial da dívida caso não atendida a notificação; e
9.4. dar ciência desta deliberação ao responsável.
HISTÓRICO
O Fundo Nacional de Desenvolvimento da Educação (FNDE) instaurou esta Tomada de Contas Especial em desfavor de Cristiane Campos Damião Daher, Prefeita do Município de Bom Jesus das Selvas, Estado do Maranhão, gestão 2013 a 2016, e de Luís Fernando Lopes Coelho, Prefeito do Município na gestão de 2017 a 2020, portanto sucessor da mencionada Prefeita, em razão da omissão no dever de prestar contas dos recursos repassados ao Município por conta do Programa Dinheiro Direto na Escola - exercício de 2016 (PDDE/2016) e do Programa Dinheiro Direto na Escola-Estrutura, exercício de 2016 (PDDE-Estrutura/2016) .
No exercício de 2016, repassaramse às Unidades Executoras (UEx) valores no total de R$ 194.550,00, por conta dos dois programas no âmbito do PDDE. Findo o prazo para apresentação da prestação de contas, não houve a inclusão dos dados no sistema SiGPC, do FNDE, conforme requerido pela Resolução/FNDE 15/2014. Em razão da omissão, o FNDE instaurou esta tomada de contas especial e imputou o débito correspondente aos valores repassados no exercício de 2016 à então prefeita e ao prefeito seu sucessor, em cujo mandato se encerraram os prazos para recebimento das prestações de contas das UEx e a inserção de seus dados no SiGPC.
Na esfera do Tribunal, concluise na instrução inicial (peça 9) pelo afastamento da responsabilidade da citada Prefeita sob o entendimento então prevalente de que o dever de prestar contas recai exclusivamente sobre o seu sucessor, em cujo mandato, no caso concreto, findou o prazo para a prestação de contas. Por isso, promoveuse a citação e a audiência do aludido Prefeito sucessor, que respondeu ao chamamento ao procedimento mediante a apresentação dos elementos de convencimento exarados nas peças 23 a 28. 
Em 23/3/2020, o FNDE informou ao Tribunal (peças 30 e 31) haverlhe sido apresentada intempestivamente documentação a título de prestação de contas dos recursos objeto das contas e, solicitado nesse sentido pelo Ministro-Relator do processo de contas, apresentou a Nota Técnica acostada à peça 45, em que conclui pela suficiência da documentação apresentada para fins de aprovação das contas.
A Corte entendeu que:
nos termos do art. 2°, caput, da Resolução/FNDE 15/2013, as UEx tinham prazo até o último dia útil do mês de janeiro do ano subsequente ao do recebimento dos recursos do PDDE para apresentar a prestação de contas à Entidade Executora (EEx) - no caso, a prefeitura municipal. A EEx, por sua vez, conforme o § 3° do mesmo artigo, deveria analisar e julgar as prestações de contas recebidas das UEx e registar os dados financeiros relativos à execução dos recursos no Sistema de Gestão de Prestação de Contas (SiGPC) , disponibilizado pelo FNDE. Portanto, os prazos para as UEx apresentarem as prestações de contas do PDDE/2016 à prefeitura municipal, e para que essa incluísse os respectivos dados no SiGPC, se encerraram no exercício de 2017, no mandato do mencionado Prefeito sucessor;
conquanto tenham sido repassados os recursos pecuniários no exercício da Prefeita antecessora, tendo esses recursos sido transferidos diretamente às UEx, nos termos das normas aplicáveis e da jurisprudência deste Tribunal, a obrigação de prestar contas recai sobre o prefeito em cujo mandato se encerra o prazo para o cumprimento dessa obrigação. No caso em análise, cabia a Luís Fernando Lopes Coelho receber das UEx as prestações de contas, inclusive cobrando as contas daquelas UEx eventualmente faltosas, analisá-las, julgá-las e registrar seus dados no SiGPC. Não se adotou nenhuma dessas providências no devido prazo. Somente depois de citado por este Tribunal, veio o responsável apresentar intempestivamente as contas ao FNDE e defesa perante este Tribunal, sem, contudo, trazer aos autos qualquer justificativa para a irregularidade atinente à omissão. 
Diante disso, o Tribunal concluiu que as informações apresentadas pelo FNDE são suficientes para afastar o débito imputado ao responsável, mas que ele não apresentou justificativas para a sua omissão no dever de prestar contas no prazo estabelecido. 
Não por outra razão, o interessado vem interpor o recurso ora examinado.
ADMISSIBILIDADE    
Perfilha-se o exame de admissibilidade juntado à peça 58, em que se propõe conhecer do recurso e suspender os subitens 9.1, 9.2 e 9.3 da decisão combatida, acolhido pelo relator do recurso, Ministro Benjamin Zymler (peça 61) .
MÉRITO              
Delimitação
1.2. Quanto ao mérito do recurso, no essencial é de perquirir se:
entendimentos emanados no âmbito do Controle interno vinculam o julgamento do Tribunal (nesta instrução, item 11) ;
não teria havido omissão no dever de prestar contas por parte do recorrente por haver apresentado a prestação de contas intempestivamente (ibid., item 12) ;
 há relação entre a conduta reprovável fundadora da decisão vergastada e a revelia inicial do ora recorrente posteriormente elidida (ibid., item 13) .
Da não vinculação do juízo do Tribunal a entendimento emanado no âmbito do Controle Interno
1.3. À peça 57, p. 4, dizse que caberia considerar haver "o próprio FNDE [...] por diversas vezes reconhec[ido]" que o ora recorrente "não possui[ria] qualquer corresponsabilidade pelos danos apurados no processo de TCE", como no Relatório de TCE n° 175/2018- DIREC/COTCE/CGAPC/DIFIN-FNDE/MEC2.
	Análise
1.4. A alegação não merece prosperar.
1.5. O Tribunal possui atribuição constitucional para realizar de forma autônoma e independente a apreciação da regularidade das contas dos gestores de bens e direitos da União, na função constitucional de auxiliar do Congresso Nacional, no exercício do Controle Externo, de acordo com o art. 71, inciso VI, do Estatuto Constitucional, combinado com o art. 5o, inciso VII, da Lei 8.442, de 1993.
1.6. Daí que as manifestações de suas próprias Secretarias ou do Controle Interno nos órgãos jurisdicionados não o vinculam. De acordo com suas atribuições constitucionais, o Tribunal não está obrigado a seguir eventual entendimento de outros órgãos da Administração Pública. Pode concluir de forma diferente, desde que fundamentada. 
1.7. De acordo com esse entendimento, o TCU não se encontra vinculado a conclusões emitidas por outro órgão de controle. Nesse sentido a jurisprudência pacífica do Tribunal, como se depreende da leitura dos Acórdão 6839/2017-TCU-Primeira Câmara e 2.983/2016TCU1ª Câmara, relator o ministro Bruno Dantas, 1.393/2016 - Plenário, 879/2016TCU1ª Câmara, relator o ministro Benjamin Zymler, e 3776/2017TCU2ª Câmara, relator o Ministro André de Carvalho.
1.8. Cabe mencionar que o Acórdão 1580/2008-TCU-Primeira Câmara, relatado pelo Ministro Marcos Bemquerer, por intermédio do seu item 9.1, deu nova redação à determinação emanada no item 9.4 do Acórdão 430/2008-TCU-Primeira Câmara, nos seguintes termos: 
9.4. determinar ao Fundo Nacional de Desenvolvimento da Educação - FNDE que se abstenha de aprovar prestação de contas apresentada por responsável após encaminhamento da tomada de contas especial ao TCU, submetendo novos documentos eventualmente recebidos à Corte de Contas, com manifestação conclusiva quanto à pertinência deles e suficiência para justificar as irregularidades ensejadoras da instauração da tomada de contas especial, ficando reservado exclusivamente ao TCU deliberar quanto ao mérito das contas; 
1.9. Registrase nos itens 8 e 9 do Voto do referido 'Acórdão 1580/2008-TCU-Primeira Câmara: 
8. Acontece que, no processo em epígrafe, houve o esgotamento das providências administrativas antes do ingresso da presente TCE no Tribunal, não havendo mais espaço para aprovação ou avaliação das contas pelo concedente após a remessa da TCE à Corte de Contas, ao contrário do que praticou o FNDE, que aprovou as referidas contas após o envio dos autos ao TCU. Noutro dizer, exauridas as medidas a cargo do tomador de contas sem sucesso e tendo sido encaminhada a TCE a esta Casa, findada estará a competência administrativa, restando, por conseguinte, somente ao TCU emitir juízo de mérito acerca das irregularidades que deram causa à deflagração da TCE. 
9. É de se registrar, porém, que tal fato não implica que o órgão ou a entidade de origem deva se abster de trazer ao conhecimento do TCU novos documentos referentes às prestações de contas já ingressas no Tribunal, ao revés, deve submetê-los à apreciação da Corte de Contas, informando sobre a pertinência e a possibilidade de os documentos oferecidos servirem de subsídio ao exame de mérito por parte do TCU. O que se veda, repisa-se, é que o órgão administrativo venha decidir sobre a aprovação ou não das contas em momento processual inoportuno, qual seja, ulteriormente ao envio da TCE ao Tribunal. [grifouse]
Da caracterização da omissão do ora recorrente por força da a apresentação da prestação de contas depois de efetuada sua citação pela Secretaria do Tribunal
1.10. À peça 57, p. 34, o recorrente sustenta que cumpriria excluir a sua responsabilidade porque "apenas respondeu como Prefeito da cidade de Bom Jesus das Selvas a partir de 01 de janeiro de 2017", portanto depois de recebidos e aplicados em 2016 os recursos pecuniários objeto das contas. 
1.11. Além disso, teria tomado assim que iniciou sua gestão todas as providências necessárias para que "a ex-prefeita fosse responsabilizada pelos seus atos", tal como a seguintes: [i] "o envio do Ofício n° 106/2017 ao Presidente do FNDE", mediante o qual teria informado o Fundo de que estaria impossibilitado de apresentar a prestação de contas dos recursos relativos ao PDDE de 2016 "devido a ausência de transição por parte da ex-prefeita", em razão da qual não haveriam sido "deixados quaisquer documentos relativos ao referido programa do FNDE"; [ii] a feitura de "requerimento de Tomada de Contas Especial junto ao TCU (protocolo n° 000572269096) " e [iii] a propositura da "Representação Cível e Criminal no MPF (protocolo PR-MA-00012954/2017) ".
1.12. Diante disso, não teria havido omissão por parte do ora recorrente. 
1.13. À peça 57, p. 89, o recorrente afirma que agiu de boafé porque seus atos teriam se pautado pelos princípios constitucionais informadores da Administração Pública e não teriam prejudicado "as atividades de fiscalização e controle" no curso do procedimento de controle administrativo havido no âmbito do Tribunal e tece considerações sobre a aplicabilidade do princípio da boafé no âmbito da Administração Pública. 
1.14. O Tribunal teria desconsiderado "a total boa-fé" do ora recorrente e "o princípio da verdade material", dada "a farta comprovação" de que tão logo "assumiu a gestão em 01/01/2017" tomou todas as providências necessárias para afastar a sua responsabilidade no caso concreto "diante da total ausência de transição por parte da ex-prefeita". 
	Análise
1.15. A alegação não merece êxito.
1.16. O prazo para a apresentação da prestação de contas multicitada expirou em 21/8/2017, como faz ver o documento acostado à peça 32. Portanto, depois de 1o/1/2017, quando o recorrente afirma ter passado a responder pelo cargo de Prefeito Municipal.
1.17. Tendo o prazo referido expirado no curso do exercício pelo ora recorrente do cargo de Prefeito Municipal, incumbialhe, como memoriado no item 6, alínea "b", desta instrução, receber das UEx as prestações de contas, inclusive cobrando as contas daquelas UEx eventualmente faltosas, analisá-las, julgá-las e registrar seus dados no SiGPC. 
1.18. Ora recorrente recebeu em 17/5/2019 (peça 14) o ofício citatório (peça 13) e apresentou a título de defesa em 3/3/2020 elementos constantes das peças 23 a 28 dos autos. Em 23/3/2020, o FNDE informou ao Tribunal (peças 30 e 31) haverlhe sido apresentada intempestivamente documentação a título de prestação de contas dos recursos objeto das contas. Em resposta a diligência, o Fundo enviou ao Tribunal a nota técnica juntada à peça 45, de cujo subitem 4.3 consta a informação do recebimento naquela autarquia "de documentação intempestiva, por meio do Sistema de Gestão de Prestação de Contas - SiGPC, documento s/nº (SEI nº 1792541) , datado de 20/02/2020, encaminhado pelo senhor Luís Fernando Lopes Coelho".
1.19. Resta comprovado que o ora responsável somente prestou contas ao FNDE em 20/2/2020, portanto depois de chamado em 17/5/2019 à persecução de controle administrativo na sua fase processual impulsionada pelo EstadoJuiz pessoalizado pelo Tribunal, situação fática caracterizadora não de apresentação tempestiva da prestação de contas do emprego dos recursos objeto das imputações respectivas, mas antes de omissão consumada no dever de dar cabo da mencionada apresentação. Nesse sentido os Acórdão 4816/2017-TCU-Segunda Câmara, cuja relatora, Ministra Ana Arraes, destacou em sua fundamentação acolhida pela Corte que "em várias deliberações que expressamente estabelecem a citação pelo TCU como marco temporal a partir do qual a apresentação da prestação de contas não descaracteriza a omissão (e.g. Acórdão 438/2016-TCU-Segunda Câmara, relator o ministro Vital do Rêgo; 5.773/2015 - 1ª Câmara, relator o ministro José Múcio Monteiro) ", e (ii)  1792/2020TCUPrimeira Câmara, relatado pelo Ministro Weder de Oliveira, em que o Tribunal reputou que "a apresentação da prestação de contas intempestivas, mas em momento anterior ao da citação pelo Tribunal, configura intempestividade no dever de prestar contas, e que a omissão ficaria caracterizada apenas a partir da citação por essa irregularidade".
1.20. O entendimento de que a apresentação intempestiva de prestação de contas apta a demonstrar a boa e regular gestão dos recursos públicos tanto afasta o débito como funda o julgamento pela regularidade com ressalva das contas, exarado em alguns julgados do Tribunal, restou superado na apreciação do TC Processo 012.748/2005-6, conforme o seguinte excerto do voto vencedor proferido no Acórdão 1191/2006-TCU-Plenário, relatado pelo Ministro Benjamin Zymler:
1. A omissão na prestação de contas dos recursos públicos federais, no devido tempo, constitui crime de responsabilidade do prefeito (Art. 1º do Del 201/67) e configura violação a princípio constitucional sensível, que autoriza a União a intervir nos Estados, e os Estados a intervir nos Municípios (art. 34, VII, d; 35, II) .
2. A dicção expressa do Regimento Interno do TCU é no sentido de que "citado o responsável pela omissão..., a apresentação posterior não elidirá a irregularidade, podendo o débito ser afastado caso a documentação apresentada esteja de acordo com as normas legais e regulamentares e demonstre a boa e regular aplicação dos recursos" (art. 209, § 3º) .
3. A omissão, com a posterior prestação intempestiva das contas, pode elidir o débito, no caso de comprovada aplicação regular dos recursos, mas, nos termos do Regimento Interno, não sana a irregularidade inicial do gestor e determina o julgamento das contas pela irregularidade, com eventual aplicação de multa".
1.21. Os documentos apresentados ao Tribunal que eventualmente comprovem a regular aplicação dos recursos transferidos afastam o débito, mas não elidem a irregularidade das contas, caso subsista a omissão injustificada no dever de prestar contas junto ao órgão repassador. Nessa hipótese, a manutenção da irregularidade fundamenta-se na omissão no dever de prestar contas (art. 16, inciso III, alínea "a", da Lei 8.443/1992) e a conduta enseja, ainda, aplicação da multa prevista no art. 58, inciso I, da Lei Orgânica/TCU, conforme parágrafo único do art. 19 do mesmo normativo.
1.22. O Acórdão 2139/2005-TCU-Segunda Câmara deste Tribunal sintetiza bom entendimento da questão:
Não obstante a comprovação da aplicação dos recursos na finalidade avençada e a consequente exclusão do débito indicado no decisum impugnado, compreendo que deve permanecer o julgamento pela irregularidade das contas em face da grave omissão do Recorrente no seu dever de prestar contas tempestivamente.
1.23. Nesse sentido é o teor também, dentre outros, do Acórdão 1792/2009-TCU-Plenário, Relator Ministro Walton Alencar Rodrigues, em que a Corte acolheu o infratranscrito entendimento exarado na instrução da Unidade Técnica:
5. Na prestação de contas da prefeitura está demonstrada a aquisição de material de higiene e de primeiros socorros, correspondente à totalidade dos recursos a ela transferidos, ou seja, R$ 10.220,00 (fls. 62) [...]
[ ........ omissis ........]
6.2. Como não foi levantada pelo FNDE dúvida quanto aos preços dos produtos, cremos excessivo rigor imputar ao gestor débito da totalidade dos recursos transferidos.
[ ........ omissis ........]
7.2. Assim, [...] entendemos que a prefeitura teria que devolver aos cofres do FNDE o rendimento que obteria se houvesse aplicado em caderneta de poupança, ou seja, R$ 158,57 - segundo cálculo da Nota Técnica 17/2007 (fls. 112) .
7.3. Tendo em vista que o valor do débito é ínfimo, entendemos possa ser relevado, evitando-se que os custos para o processamento e esforços na cobrança desse valor possam vir a superar o benefício.
8. A propósito da omissão na prestação de contas, este Tribunal tem reiteradas vezes decidido que após a instauração da tomada de contas especial, a simples apresentação das contas não elide a irregularidade, considerada grave tendo em vista que é obrigação decorrente de mandamento constitucional (C.F., art. 70, parágrafo único) . Esse fato é por si só suficiente para o julgamento pela irregularidade das contas e para a aplicação de multa ao gestor.
9. Cabe, portanto, julgar irregulares as presentes contas, com fundamento no art. 16, inciso III, alínea 'b', da Lei 8.443/1992, e aplicar a multa estabelecida no art. 58, inciso I, da mesma lei ao exPrefeito de Luis Domingues/MA, Sr. João Pinto de Lucena. [grifouse]
1.24. Com efeito, a falta de prestação de contas atenta contra a Constituição da República (art. 70, parágrafo único) , configura ato de improbidade administrativa e, no caso de prefeito, caracteriza inclusive crime de responsabilidade (art. 11, inciso VI, da Lei 8.429/1992) , o que denota a sua gravidade. Tal omissão prejudica a transparência nos atos de gestão e obstrui a atividade de controle, uma vez que impede, em tempo hábil, a verificação da regular aplicação dos recursos.
1.25. O recorrente apresenta razões de justificativa para a apresentação intempestiva dos documentos. Passa-se a examinar se há nos autos elementos de convencimento de que, conforme o alegado, houve justificativa para a apresentação da prestação de contas depois de citado no âmbito do Tribunal.
1.26. Cabe prescrutar se se aplica ao caso concreto o entendimento infratranscrito exarado na fundamentação do Acórdão 13992/2020-TCU-Primeira Câmara, relatado pelo Ministro Bruno Dantas:
Em relação à responsabilidade atribuída a Alexandre Ferreira Gomes da Silveira, prefeito em cuja gestão findou o prazo para prestação de contas, verifico que tão logo tomou conhecimento da mora do município em prestar contas, adotou medidas de resguardo ao erário. No caso, ingressou com Representação por Ato de Improbidade Administrativa, apresentada ao Ministério Público Federal no Ceará (sob nº 1.15.003.000363/2013-60) , em razão do descumprimento da obrigação de prestação de contas de recursos recebidos do FNDE pelo prefeito antecessor.
[....omissis....]
Em consulta à jurisprudência desta Corte, verifiquei que, em diversos processos tratando de recursos do PDDE, este Tribunal afastou a responsabilidade do prefeito sucessor, mesmo quando o prazo para prestação de contas recaiu em sua gestão, desde que comprovada a adoção de medidas de resguardo ao erário em razão da ausência de posse pela Prefeitura documentação comprobatória da aplicação dos recursos. [grifouse]
1.27. Reputase que não. 
1.28. Não se trouxeram aos autos na instrução do processo e o recorrente não anexa a seu instrumento de recurso os seguintes documentos que provariam ter ele, conforme alega, tomado medidas de resguardo do patrimônio público diante do fato de não ter posse da documentação comprobatória do emprego dos recursos: 
"Ofício n° 106/2017 ao Presidente do FNDE", mediante o qual teria informado o Fundo de que estaria impossibilitado de apresentar a prestação de contas dos recursos relativos ao PDDE de 2016 "devido a ausência de transição por parte da ex-prefeita", em razão da qual não haveriam sido "deixados quaisquer documentos relativos ao referido programa do FNDE"; 
 "requerimento de Tomada de Contas Especial junto ao TCU (protocolo n° 000572269096) ";
instrumento de propositura de "Representação Cível e Criminal no MPF (protocolo PR-MA-00012954/2017) ".
1.29. Vale notar que o ora recorrente fez a mesma afirmação em suas alegações defensórias, condensadas nos itens 26 a 28  e examinadas nos itens 29 a 39 da instrução acostada à peça 48, reproduzida no relatório da decisão vergastada (peça 54) .
1.30. Perfilhase, o essencial, o entendimento ali formulado. Cabia ao ora recorrente adotar as medidas previstas no art. 5º, § 3º, da Resolução/FNDE 15, de 10/7/2014, se fosse o caso, recebendo e examinando as justificativas das UEx pela ausência das prestações de contas.
1.31. No caso concreto, em razão do disposto na legislação infralegal regedora da matéria, essas seriam as medidas de resguardo do patrimônio público diante da falta de posse do Prefeito Municipal de documentos necessários à apresentação da prestação de contas dos recursos pecuniários oriundos do PDDE, e não a expedição de ofícios ao FNDE ou a protocolização de instrumentos de requerimento ao Tribunal e de representação ao Ministério Público Federal.
1.32. Como dito na referida instrução, de acordo com o Acórdão 6744/2018-TCU-Primeira Câmara, relatado pelo Ministro-Substituto Augusto Sherman, a responsabilidade pela omissão no dever de prestar contas de recursos do Programa Dinheiro Direto na Escola (PDDE) está restrita ao prefeito em cujo mandato deveria ter ocorrido a análise, a consolidação e o encaminhamento das prestações de contas das unidades executoras ao FNDE, ainda que a aplicação dos recursos tenha ocorrido em gestão anterior. 
1.33. A jurisprudência no Tribunal referente aos recursos do PDDE em que nos autos não ficar comprovado que as unidades executoras apresentaram as prestações de contas é de que a responsabilidade fica restrita ao prefeito que deveria analisá-las, consolidá-las e encaminhá-las ao FNDE (Acórdão 2301/2009-TCU-Primeira Câmara, Relator Ministro Augusto Nardes) . 
1.34. Corrobora tal entendimento manifestação do Ministério Público especializado nos autos do TC Processo 003.393/2017-8, em 27/6/2019, de que se extrai o seguinte trecho
A responsabilização levou em conta serem recursos transferidos na modalidade 'fundo a fundo', os quais não são geridos pela prefeitura, mas por unidades executoras (UEx) , no caso, associações de pais e mestres e outras formas associativas representativas das escolas públicas (peça 2, p. 9-10) , beneficiárias diretas das transferências, com autonomia financeira e gestão dos recursos, inclusive com obrigação de prestar contas ao município. Por sua vez, a prefeitura tem o dever de consolidar e encaminhar as prestações de contas até 28 de fevereiro do ano subsequente, naquele ano, prazo ainda prorrogado até 30/4/2013, consoante Resoluções CD/FNDE n. 7/2012 e 5/2013. 
1.35. Do exposto, entendese que diferentemente do afirmado no item 38 daquela instrução, no caso concreto as medidas de resguardo do erário se constituem mesmo nas referidas no subitem 12.22 desta instrução.
1.36. Desse modo, ainda que os documentos apresentados fora do prazo demonstrem a correta aplicação dos recursos, questão enfrentada no próximo item desta instrução, a irregularidade pela omissão persiste.
Da inexistência de relação entre conduta reprovável fundadora da decisão vergastada e a revelia inicial do ora recorrente posteriormente elidida
1.37. À peça 57, p. 59, o recorrente afirma que, "fosse possível falar em revelia, o que não é o caso dos autos", os "desdobramentos processuais" do instituto não seriam "inteiramente aplicáveis no âmbito dos Tribunais de Contas" porque os processos nesses impulsionados "se ocupa[riam] do interesse público, a ser verificado na preservação e na utilização dos recursos do erário" e porque neles "o direito probatório é direcionado à busca da verdade material, guiada pelo formalismo moderado" (TCE-MG - TOMADA DE CONTAS ESPECIAL: 886537, Relator: CONS. SUBST. HAMILTON COELHO, Data de Julgamento: 21/06/2018, Data de Publicação: 03/07/2018) .
1.38. O recorrente evoca lição do Ministro Benjamin Zymler no sentido de que 	
no Processo Administrativo, permeado que é pelo interesse público, não se admite a verdade formal, predominante no Processo Civil, onde, de regra, prevalecem interesses particulares. Portanto, a revelia, que no Processo Civil acerca de direitos disponíveis torna o fato incontroverso, a teor do art. 319 do CPC, no processo administrativo não acarreta tal efeito" (In A procedimentalização do direito administrativo brasileiro, Benjamin Zymler. Fórum Administrativo Direito Público, 2002. v.22, ano2, p.1.595.dez.2002) .
1.39. O princípio da verdade material "delega[ria] ao tribunal administrativo a capacidade de produzir provas a seu critério, independentemente da vontade ou de pedido das partes", porém "sempre aceitando a intervenção dos interessados com vista à contestação dos novos elementos obtidos" para o fim de "proporcionar ao relator os dados indispensáveis ao conhecimento dos detalhes do caso concreto".
1.40. A busca da verdade material imporia "a submissão ao princípio do formalismo moderado" que, conforme lição de Celso Antônio Bandeira de Mello (in Curso de Direito Administrativo, 2003) , implicaria que "a Administração não poderá ater-se a rigorismos formais ao considerar as manifestações do administrado", de maneira que "toda informação relevante que conduza à verdade material" e que possa atenuar ou agravar a responsabilidade do interessado poderia, "ainda que intempestivamente", "ser juntada aos autos para ser apreciada". 
1.41. À peça 57, p. 68, sustenta que, por ter sido "devidamente sanada, ainda que intempestivamente" a omissão no dever do ora recorrente no dever de prestar contas dos recursos objeto do procedimento de controle administrativo, seria mister "assinalar a possibilidade de sua conversão, em conformidade com a doutrina administrativista pátria".
1.42. Nesse sentido, aplicarseia ao caso concreto o instituto jurídico da convalidação, previsto na Lei n° 9.784/1999, regedora do processo administrativo na esfera federal,  e aplicado no julgamento proferido no Acórdão 115/2011-TCU-Plenário, relator o Ministro Raimundo Carreiro. 
1.43. A aplicação "permit[iria] o aproveitamento dos atos administrativos que contenham vícios sanáveis, retroagindo seus efeitos ao momento de origem do ato", mediante "[a] retira[da] [d]a parte inválida do ato anterior" (José dos Santos Carvalho Filho, in Manual de Direito Administrativo, 27ª ed., p. 165) e a sua "substituição por uma nova parte, de modo que o novo ato passa a conter a parte válida anterior e uma nova parte, nascida esta com o ato de aproveitamento" (idem, ibid.) .
1.44. Seria cabível a aplicação do instituto no caso concreto porque, como o FNDE teria se manifestado pela aprovação das contas e o ora recorrente teria "demonstr[ado] ao longo da instrução processual ter tomado todas medidas a seu alcance para sanar a omissão do dever de prestar contas dos recursos do PDDE, exercício 2016", teria havido "mera irregularidade formal".
	Análise
1.45. O recorrente carece de razão.
1.46. O ora recorrente se fez revel a partir do momento em que transcorreu integralmente o seu prazo legalmente previsto para apresentar suas alegações defensórias sem que ele o fizesse.
1.47. Tendo ele comparecido ao processo intempestivamente, a revelia se fez insubsistente e o Tribunal fundou a decisão combatida também no exame das respectivas alegações defensórias aduzidas.
1.48. Com o exame das alegações defensórias aduzidas tardiamente e dos demais elementos de convencimento trazidos aos autos, observaramse não só os princípios jurídicos da verdade material e o do formalismo moderado, mas também os princípios constitucionais da ampla defesa e do contraditório.
1.49. Noutras palavras, a revelia havida neste procedimento restou superada e dessa superação resultou a inexistência de repercussão do instituto sobre o julgamento guerreado.
1.50. Como visto, o FNDE informou ao Tribunal (peças 30 e 31) haverlhe sido apresentada intempestivamente documentação a título de prestação de contas dos recursos objeto das contas e, solicitado nesse sentido pelo Ministro-Relator do processo de contas, apresentou a Nota Técnica acostada à peça 45, em que conclui pela suficiência da documentação apresentada para fins de aprovação das contas.
1.51. A decisão não se fundou em meras irregularidades formais, mas antes na grave conduta consistente na omissão no dever de prestar contas do bom e regular emprego de recursos pecuniários públicos administrados, que se constitui em não cumprimento de dever estatuído no art. 70, parágrafo único, da Constituição da República, e o recorrente, como visto na análise empreendida no item 12 desta instrução, malogrou justificar tal omissão.
1.52. Como a omissão no dever de prestar contas persistiu, é falsa a premissa maior de que ela restou "sanada, ainda que intempestivamente" afirmada na alegação, do que se infere a falsidade da conclusão nela embasada desenvolvida pelo recorrente nos dizeres recursais sumariados nos subitens 13.5 a 13.8 desta instrução.
1.53. Vale citar o Acórdão 4994/2011-TCU-Segunda Câmara, relatado pelo Ministro Augusto Nardes, de que constou o seguinte enunciado: "A omissão no dever de prestar contas é causa autônoma para o julgamento pela ilegalidade das contas, mesmo que ocorra comprovação posterior de execução integral do objeto do convênio."
EXAME INCIDENTAL DA EVENTUAL PERDA DE PODER PROCESSUAL 
Estão bem caracterizadas nos autos as não ocorrências [i] da prescrição da pretensão do Estado à punição pecuniária da ora recorrente e [ii] da preclusão temporal para o Estado-Juiz  (art. 1º, § 1º, da Lei 9.873/1999) . 
Com efeito, verificase que entre nenhum dos marcos a seguir enumerados cronologicamente mediaram mais de dez anos (Acórdão 1441/2016-TCU-Plenário) , cinco anos (art. 1º, caput, da Lei 9.873/1999, c/c RE 636.886) ou três anos (art. 1º, § 1º, da Lei 9.873/1999) :
a)  em 1o/1/2016, repasse da primeira parcela dos recursos pecuniários federais objeto das contas;
b) em 22/8/2017, dia seguinte ao de expiração do prazo para a apresentação da prestação de contas, constituiuse o termo inicial de contagem do prazo prescricional pelo critério do Acórdão 1441/2016-TCU-Plenário. A expiração do mencionado prazo se deu em 21/8/2017 (peça 32) ;
c) em 11/97/2017 (comprovante de ciência à peça 3, p. 68) , notificação do ora recorrente no âmbito do FNDE da imputação de omissão no dever de prestar contas, mediante o Ofício 11245E/2017-SEOPC/COPRA/CGCAP/DIFIN/FNDE (peça 3, p. 61) ;
d) em 19/4/2018, autuação da tomada de contas especial (peça 3, p. 117, item 1) ;
e) em 20/3/2019, ordenamento da feitura da citação do responsável (peça 11) ; 
f) em 17/5/2019, recebimento do instrumento de citação do ora recorrente (peça 14) ;
g) em 3/6/2019, primeiro dia de expediente no Tribunal depois de expirado o prazo de resposta da citação mencionada na alínea precedente; 
g) em 23/11/2021, prolatação do acórdão recorrido (peça 52) .
CONCLUSÃO
Das análises empreendidas relativamente ao mérito do recurso se conclui que:
entendimentos emanados no âmbito do repassador dos recursos ou do Controle interno não vinculam o julgamento do Tribunal;
persistiu a omissão no dever de prestar contas por parte do recorrente depois de haver ele apresentado a prestação de contas ao FNDE porque o fez depois de haver sido citado no âmbito do Tribunal;
 não há relação entre a conduta reprovável fundadora da decisão vergastada, a saber a omissão no dever de prestar contas dos recursos públicos administrados, e a revelia inicial do ora recorrente posteriormente elidida.
PROPOSTA DE ENCAMINHAMENTO
Do exposto, propõe-se, com fundamento nos arts. 32 e 33, inciso I, da Lei 8.443, de 16/6/1992:
a)  conhecer do recurso e, no mérito, negarlhe provimento;
b)  notificar da decisão sobrevinda o recorrente e os demais interessados notificados do Acórdão impugnado, sem deixar de anexar ao expediente de notificação cópia do relatório e da fundamentação da decisão."
2.	Por sua vez, o Sr. Diretor da 4ª DT/Secur apresentou esclarecimentos adicionais ao exame transcrito acima, in verbis (peça 68) :
"Trata-se de recurso de reconsideração (peça 57) interposto por Luis Fernando Lopes Coelho, prefeito do Município de Bom Jesus das Selvas - MA na gestão 2017-2020, contra o Acórdão 18631/2021-TCU-Primeira Câmara (peça 52) . 
2.	Não obstante concordar com a proposta de encaminhamento do auditor instrutor, peço licença apenas para esclarecer ponto referente à análise da prescrição (item 14) , na linha que tem sido apresentada pela Secretaria de Recursos do TCU, apoiada na atual tendência jurisprudencial sobre a matéria observada em decisões recentes do Supremo Tribunal Federal.
3.	Nesse sentido, observa-se que não ocorreu a prescrição seja pelo critério do Acórdão 1441/2016-TCU-Plenário, seja pelo da Lei 9.783/1999, na medida em que não transcorreram 10 anos, 5 anos ou 3 anos, entre os respectivos marcos temporais, conforme demonstram as informações destacadas no item 15 da instrução anterior. 
a) em 1º/1/2016, repasse da primeira parcela dos recursos pecuniários federais objeto das contas;
b) em 22/8/2017, dia seguinte ao de expiração do prazo para a apresentação da prestação de contas, constituiu-se o termo inicial de contagem do prazo prescricional pelo critério do Acórdão 1441/2016-TCU-Plenário. A expiração do mencionado prazo se deu em 21/8/2017 (peça 32) ;
c) em 11/97/2017 (comprovante de ciência à peça 3, p. 68) , notificação do ora recorrente no âmbito do FNDE da imputação de omissão no dever de prestar contas, mediante o Ofício 11245E/2017-SEOPC/COPRA/CGCAP/DIFIN/FNDE (peça 3, p. 61) ;
d) em 19/4/2018, autuação da tomada de contas especial (peça 3, p. 117, item 1) ;
e) em 20/3/2019, ordenamento da feitura da citação do responsável (peça 11) ;
f) em 17/5/2019, recebimento do instrumento de citação do ora recorrente (peça 14) ;
g) em 3/6/2019, primeiro dia de expediente no Tribunal depois de expirado o prazo de resposta da citação mencionada na alínea precedente;
g) em 23/11/2021, prolatação do acórdão recorrido (peça 52) .
4.	Com breve adendo, manifesto-me de acordo com a proposta de encaminhamento do auditor-instrutor, no sentido de conhecer deste recurso, para no mérito negar-lhe provimento." 
3.	Os exames reproduzidos acima receberam a anuência do dirigente da Secretaria de Recursos (peça 70) .
4.	Por fim, o douto representante do Ministério Público junto ao TCU apresentou o seguinte parecer (peça 71) :
"Em exame, o recurso de reconsideração interposto pelo Sr. Luis Fernando Lopes Coelho (peça 57) , prefeito de Bom Jesus das Selvas/MA de 2017 a 2020, contra o Acórdão 18631/2021-TCU-Primeira Câmara (peça 52) . A decisão combatida julgou irregulares as contas do recorrente, condenando-o ao pagamento de multa de R$ 20.000,00 (vinte mil reais) , nos termos do art. 58, inciso I, da Lei 8.443/1992.
A irregularidade pela qual o responsável fora citado (peça 13) e pela qual fora condenado (peça 53) consistiu na omissão no dever de prestar contas dos recursos recebidos pelo município no âmbito das seguintes iniciativas: a) Programa Dinheiro Direto na Escola - exercício de 2016 (PDDE/2016) ; e b) Programa Dinheiro Direto na Escola-Estrutura, exercício de 2016 (PDDE-Estrutura/2016) . 
Consistem as razões recursais, em síntese, nos seguintes argumentos:
	a) o então prefeito teria adotado medidas necessárias ao resguardo do erário, comunicando ao FNDE sobre a indisponibilidade de documentos legados por sua antecessora;
	b) o FNDE teria concluído não haver corresponsabilidade por parte do recorrente;
	c) a "omissão do dever de prestar contas foi devidamente sanada, ainda que intempestivamente" (peça 57, p. 6) ; e
	d) o recorrente teria agido de boa-fé.
Dessa forma, o recorrente postula o recebimento do recurso com efeito suspensivo, bem assim "que seja reformado o Acórdão 18631/2021-TCU-Primeira Câmara", julgando-se regulares suas contas (peça 57, p. 12) .
A Secretaria de Recursos (Serur) , em manifestações de peças 68-70, manifestou-se pela improcedência do pedido recursal, tendo em vista que, a seu sentir:
	a) as providências adotadas pelo recorrente não coincidem com aquelas prescritas no art. 5º, § 3º, da Resolução/FNDE 15, de 10/7/2014 - sendo, portanto, inaceitáveis. Ademais, as providências arguidas não estariam evidenciadas nos autos;
	b) o convencimento do TCU não se subordina às conclusões do controle interno; e
	c) tendo ofertado prestação de contas depois de citado nesta TCE, resta caracterizada a omissão pela qual o responsável fora condenado, nos termos delineados na jurisprudência sedimentada no Tribunal.
O Ministério Público acompanha as conclusões e a proposta da unidade técnica, excepcionando somente o comentário de que não constaria dos autos o ofício remetido pelo responsável ao FNDE (peça 68, p. 7) , porquanto tal expediente se encontra à peça 24 deste feito.
Malgrado a comunicação realizada pelo prefeito sucessor ao tomador de contas originário, observamos que o TCU ostenta precedentes qualificados aplicáveis especificamente ao PDDE. Por conta do desenho conferido àquela política pública - em que o prefeito sucessor recolhe e consolida informações coletadas junto às unidades executoras (UEXs) -, não basta ao sucessor adotar medida de resguardo genérica prevista na Súmula TCU 230 antes de esgotar as injunções perante as referidas UExs.
Não havendo reparos à análise da Serur (peças 68-70) , aderimos à proposta de se conhecer do recurso em epígrafe para, no mérito, negar-lhe provimento."
É o Relatório.

Emilio Carlos Murad Filho (12341/OAB-MA), Carlos Sérgio de Carvalho Barros (4.947/OAB-MA) e outros, representando Luís Fernando Lopes Coelho.

Procurador Rodrigo Medeiros de Lima.

TOMADA DE CONTAS ESPECIAL. RECURSOS DO PDDE/2016. OMISSÃO NO DEVER DE PRESTAR CONTAS. CITAÇÃO. APRESENTAÇÃO DE ALEGAÇÕES DE DEFESA. APRESENTAÇÃO DE PRESTAÇÃO DE CONTAS INTEMPESTIVAS PERANTE O FNDE. CONTAS CAPAZES DE AFASTAR O DÉBITO. AUSÊNCIA DE JUSTIFICATIVA PARA A OMISSÃO. CONTAS IRREGULARES. MULTA. RECURSO DE RECONSIDERAÇÃO. CONHECIMENTO. NEGATIVA DE PROVIMENTO.

TOMADA DE CONTAS ESPECIAL (TCE)

Secretaria de Recursos (Serur); Secretaria de Controle Externo de Tomada de Contas Especial (SecexTCE).

Nesta fase processual, é examinado recurso de reconsideração interposto pelo Sr. Luís Fernando Lopes Coelho, Prefeito do Município de Bom Jesus das Selvas/MA, em face do Acórdão 18631/2021-TCU-Primeira Câmara, de relatoria do Ministro Augusto Sherman Cavalcanti, por meio do qual foi apreciada tomada de contas especial instaurada pelo Fundo Nacional de Desenvolvimento da Educação (FNDE) em razão da omissão no dever de prestar contas dos recursos repassados ao Município de Bom Jesus das Selvas/MA, por conta do Programa Dinheiro Direto na Escola - exercício de 2016 (PDDE/2016) e do Programa Dinheiro Direto na Escola-Estrutura, exercício de 2016 (PDDE-Estrutura/2016) .
2.	Conforme historiado no voto condutor da decisão recorrida, em 2016, durante o mandato da então Prefeita Cristiane Campos Damião Daher, foi repassado diretamente às Unidades Executoras (UEx) , o valor total de R$ 194.550,00, por conta dos dois programas no âmbito do PDDE. Findo o prazo para apresentação da prestação de contas, não houve a inclusão dos dados no sistema SiGPC, do FNDE, conforme requerido pela Resolução/FNDE 15/2014. 
3.	Ante a omissão no dever de prestar contas, o FNDE instaurou a presente tomada de contas especial, imputando o débito correspondente aos valores repassados no exercício de 2016 à então prefeita e ao prefeito sucessor, Sr. Luís Fernando Lopes Coelho, em cujo mandato se encerraram os prazos para recebimento das prestações de contas das UEx e a inserção de seus dados no SiGPC.
4.	A instrução preliminar da SecexTCE (peça 9) concluiu pelo afastamento da responsabilidade da Sra. Cristiane Campos Damião Daher, tendo em vista que o dever de prestar contas, nos termos das normas aplicáveis e da jurisprudência deste Tribunal, recairia exclusivamente sobre o prefeito sucessor, em cujo mandato se encerrou o prazo para a prestação de contas. Assim, foi promovida a citação deste responsável, bem como sua audiência para que apresentasse razões de justificativa pela omissão no dever de prestar contas.
5.	Após a citação do recorrente, em 23/3/2020, o FNDE informou a este Tribunal (peças 30 e 31) que fora apresentada à autarquia documentação a título de prestação de contas intempestiva dos recursos objeto deste processo, fato que ensejou a realização de diligências ao FNDE solicitante a sua manifestação sobre a aludida prestação de contas.
6.	Em resposta ao solicitado, o FNDE encaminhou a nota técnica inserta à peça 45, concluindo pela suficiência da documentação apresentada para fins de aprovação das contas.
7.	Diante do exposto, este Tribunal proferiu o Acórdão 18631/2021-TCU-Primeira Câmara, por meio do qual julgou irregulares as contas do Sr. Luís Fernando Lopes Coelho, condenando-o ao pagamento da multa capitulada no art. 58, inciso I, da Lei 8.443/1992, no valor de R$ 20.000,00, devido à apresentação intempestiva da prestação de contas.
8.	Irresignado com o desfecho processual, o responsável interpôs recurso de reconsideração, carreando as seguintes alegações:
a) o então prefeito teria adotado medidas necessárias ao resguardo do Erário, comunicando ao FNDE sobre a indisponibilidade de documentos legados por sua antecessora;
	b) o FNDE teria concluído não haver corresponsabilidade por parte do recorrente;
	c) a omissão do dever de prestar contas foi devidamente sanada, ainda que intempestivamente; e
	d) o recorrente teria agido de boa-fé.
9.	Tais argumentos foram detidamente analisados pela Secretaria de Recursos e pelo MP/TCU, que concluíram, em pareceres uníssonos, que o expediente recursal em apreciação não deveria ser provido.
II
Iniciando o meu exame do caso, preliminarmente, por estarem presentes os requisitos de admissibilidade previstos nos arts. 32, inciso I, e 33 da Lei 8.443/1992, entendo pertinente conhecer do recurso de reconsideração.
No mérito, considero que todas as razões recursais apresentadas pelo recorrente foram detidamente analisadas pela unidade técnica, tornando desnecessário tecer novas considerações a respeito.  Em suma, a unidade técnica exarou as seguintes conclusões no seu exame de mérito:
a) as providências adotadas pelo recorrente não coincidem com aquelas prescritas no art. 5º, § 3º, da Resolução/FNDE 15, de 10/7/2014 - sendo, portanto, inaceitáveis. Ademais, as providências arguidas não estariam evidenciadas nos autos;
b) o convencimento do TCU não se subordina às conclusões do controle interno; e
c) tendo ofertado prestação de contas depois de citado nesta TCE, resta caracterizada a omissão pela qual o responsável fora condenado, nos termos delineados na jurisprudência sedimentada no Tribunal.
Com efeito, considero que não foi saneada a irregularidade consistente na apresentação de contas de forma intempestiva, uma vez que o responsável só encaminhou a prestação de contas para o FNDE após a realização da sua citação. Nessa hipótese, deve ser aplicada a jurisprudência consolidada do TCU no sentido de que a citação é o marco temporal a partir do qual a apresentação das contas não descaracteriza a omissão. Nesse sentido, por exemplo, pode ser citado o Acórdão 4816/2017-TCU-Segunda Câmara, relatado pela Ministra Ana Arraes.
A complementação da instrução realizada pelo Sr. Diretor da 4ª DT da Serur também evidenciou que não ocorreu a prescrição, seja pelo critério do Acórdão 1441/2016-TCU-Plenário, seja pelo da Lei 9.873/1999, na medida em que não transcorreram 10 anos, 5 anos ou 3 anos, entre os respectivos marcos temporais indicados no relatório que fundamenta esta deliberação.
Por essas razões, acolho os pareceres precedentes, cujos fundamentos incorporo às minhas razões de decidir, e nego provimento ao recurso interposto pelo Sr. Luís Fernando Lopes Coelho, mantendo-se inalterada a decisão ora combatida.
	Diante do exposto, manifesto-me pela aprovação do acórdão que ora submeto à apreciação deste Colegiado.
TCU, Sala das Sessões, em 20 de setembro de 2022.
BENJAMIN ZYMLER 
Relator